臺灣臺中地方法院民事判決
111年度訴字第523號
原      告  李剛維


訴訟代理人  詹志宏律師
被      告  李婉甄

            鄧力誌




共      同
訴訟代理人  洪家駿律師
複  代理人  陳昭伊律師
            許立功律師
上列當事人間請求損害賠償事件，本院於民國111年10月21日言
詞辯論終結，判決如下：
    主      文
被告應連帶給付原告新臺幣貳拾萬元，及自民國111年2月25日起
至清償日止，按週年利率百分之五計算之利息。
原告其餘之訴駁回。
訴訟費用由被告連帶負擔10分之2，餘由原告負擔。
本判決第一項原告勝訴部分，得假執行。但被告如以新臺幣貳拾
萬元為原告預供擔保後，得免為假執行。
原告其餘假執行之聲請駁回。
    事實及理由
一、原告主張：原告與被告丙○○於民國100年9月28日登記結婚；
    然自109年下旬起，被告丙○○即行跡詭異，且常與他人出遊
    ，經原告詢問，均閃避不語，當時原告業務繁忙，僅得勸誡
    被告丙○○應以家庭為重。惟至109年11月間，情況更為惡化
    ，且原告之親友經由臉書發現被告丙○○曾於109年10月間前
    往南投地區遊玩，並有非原告之男性陪同。其後，原告經親
    友轉知，方知被告丙○○自109年中旬起，即與被告甲○○於臉
    書上打情罵俏，原告始自行調查被告丙○○之臉書歷史訊息，
    得知被告2人除以愛心標示彼此外，更以暗語「520」即中文
    我愛你之諧音相互稱呼，經原告質問被告丙○○，被告丙○○則
    反唇相譏與辱罵，原告與被告丙○○之婚姻遂因而破裂，鎮日
    無言以對，其後則經本院家事庭調解程序，而於110年1月7
    日婚姻關係消滅。原告原認與被告丙○○已無任何干係，然事
    後竟收到被告2人之新生兒滿月油飯，且由被告丙○○於臉書
    上某一媽媽社團提出其媽媽手冊及內頁照片，可見被告丙○○
    係於110年1月30日前往臺中市豐原區新惠生醫院（下稱新惠
    生醫院）進行產檢時，經醫師檢查發現被告丙○○當時已懷孕
    4周又3日，顯見被告丙○○應係於109年底或110年元月左右受
    孕，而斯時其與原告尚有婚姻關係存在，故而，被告丙○○顯
    已侵害原告之配偶權。且被告丙○○於其與原告離異後，隨即
    與被告甲○○結婚，由此益徵被告2人早於110年1月7日前已暗
    通款曲，並於109年底或110年元月左右已發生性行為，且導
    致被告丙○○懷孕，更經臺中市豐原區戶政事務所（下稱豐原
    戶政）認定並登記該名新生兒為原告之子女，更為不堪者，
    被告丙○○則另以原告為相對人向本院家事庭聲請確認親子關
    係不存在訴訟，此舉更造成原告身心遭受極大之苦痛。原告
    所提證物3之對話截圖乃係原告母親之友楊子青於109年11月
    5日及6日所截圖傳送予原告者，則依截圖上標註為13週等之
    前，應可認係被告2人於109年8月間所傳送之對話訊息，而
    被告2人間數度相互以「甲○○標註丙○○：520（愛心符號）」
    、「丙○○標註甲○○：鄧愛人沒交好我國字」、「甲○○標註丙○○：00000000。00000000。0（第1排數字缺5，第2排數字缺
    2，第3排數字為0，意指520，即我愛你之諧音）」、「甲○○
    標註丙○○：800－280」、「丙○○標註甲○○：（傳送計算機照
    片，數字為520）」、「丙○○標註甲○○：情人節快樂（愛心
    符號）」、「甲○○標註丙○○：520（愛心符號）」等等互稱
    ，足見被告2人互傳訊息時間為109年8月間，當時原告與被
    告丙○○之婚姻關係尚存，且被告2人互傳訊息宛如熱戀情侶
    ，絕非一般社會交誼之常態。且被告2人事後尚共同於109年
    10月6日至清境農場出遊，可見到庭證人李俊毅證稱被告2人
    當時為第1次見面等情，顯與事實不符，無足採信。為此，
    依共同侵權行為之法律關係，請求被告2人應連帶賠償原告
    精神慰撫金新臺幣（下同）100萬元等語。並聲明：（1）被
    告應連帶給付原告100萬元，及自起訴狀繕本送達翌日起至
    清償日止，按年息百分之5計算之利息。（2）願供擔保，請
    准宣告假執行。
二、被告2人則均以：下列情詞，以資抗辯。
（一）被告丙○○未於其與原告婚姻關係存續期間中，與原告以外
      之人發生性行為。被告丙○○於110年9月間所生之該名子女
      ，係其與原告已於109年底形同陌路，並於110年1月7日離
      婚後，方自被告甲○○處受胎懷孕所生；原告如欲主張被告
      丙○○係於婚姻關係存續中受胎，應為實際舉證，而非以推
      算方式為之。因預產期或受孕日期均係以婦女最後1次月
      經第1天為計算，而認定之懷孕週數本較實際週數多1至2
      週不等，故110年1月30日在臉書上寫到已懷孕4週又3日，
      此為產檢之估算懷孕週數，而實際受胎週數顯較前者為短
      ，故被告丙○○之該名兒子之實際受胎時間並非在其與原告
      婚姻關係存續中。
（二）對原告所提原證2及原證3書證之形式上真正，均不爭執。
      然原告所舉被告於109年10月6日共同出遊南投部分，實則
      為被告丙○○與多名友人出遊，並非情侶間之旅遊，並無侵
      害原告配偶權之情，此由同遊友人乙○○到庭所為證述可明
      。　　
（三）另原告所指被告2人於臉書截圖所示之對話中有暗語520即
      我愛你等曖昧對話，因認被告2人已逾越正常朋友間之交
      往分際，應係基於男女朋友間親密關係所為，而有侵害原
      告配偶權部分云云，僅係摘取被告丙○○眾多對話中之片段
      ，斷章取義，當無可採。因被告丙○○生性熱情大方，時常
      將「我愛你」掛在嘴邊，且愛心符號更係現今大部分人使
      用通訊軟體經常使用者（此見丙○○其餘對話內容可知，見
      本院卷第227至233頁），自不足據此證明被告丙○○確於其
      與原告之婚姻關係存續期間有何與被告甲○○共同侵害原告
      配偶權之情事。被告丙○○於對話中表示「我暈了」、「罵
      我」、「討客兄」，實為對他人之誤解謾罵予以反擊與否
      認，就此聲請通知證人即被告丙○○之父李添修、母蔡玉慧
      ，足資為證。
（四）並聲明：原告之訴及假執行之聲請均駁回。　　　
三、本院得心證之理由
（一）查原告主張伊與被告丙○○於100年9月28日登記結婚；原告
      母親之友楊子青於109年11月5日及6日截圖傳送被告丙○○
      於臉書張貼之證物2及證物3予原告，原告始發現被告丙○○
      曾於109年10月間與被告甲○○前往南投地區遊玩，又其中
      被告丙○○張貼之臉書對話截圖上標註為13週等之前，應可
      認係被告2人於109年8月間所傳送之對話訊息，而被告2人
      間數度相互以「甲○○標註丙○○：520（愛心符號）」、「
      丙○○標註甲○○：鄧愛人沒交好我國字」、「甲○○標註丙○○
      ：00000000。00000000。0（第1排數字缺5，第2排數字缺
      2，第3排數字為0，意指520，即我愛你之諧音）」、「甲○○標註丙○○：800－280」、「丙○○標註甲○○：（傳送計算
      機照片，數字為520）」、「丙○○標註甲○○：情人節快樂
      （愛心符號）」、「甲○○標註丙○○：520（愛心符號）」
      等等互稱，原告與被告丙○○於109年11月間感情惡化，鎮
      日無言以對，其後則經本院家事庭調解程序，而於110年1
      月7日婚姻關係消滅；原告事後收到被告2人之新生兒滿月
      油飯，而被告丙○○係於110年1月30日前往新惠生醫院進行
      產檢時，經醫師檢查後記載被告丙○○當時之懷孕週數為4
      周又3日；又因豐原戶政其後認定並登記該名新生兒為原
      告之子，故被告丙○○另以原告為相對人向本院家事庭聲請
      確認親子關係不存在訴訟，並經本院111年度親字第16號
      確定該子並非原告與被告丙○○之婚生子女，而應為被告2
      人所生者且已告確定在案等情，有原告所提原告知戶籍謄
      本、被告2人出遊南投清境農場之照片、被告丙○○之臉書
      截圖、被告丙○○之媽媽手冊及內頁照片、家事起訴狀及原
      告與楊子青之LINE對話截圖等為證（見本院卷第21至63頁
      及第161至171頁），此部分亦為被告2人所不爭執，是本
      院依調查證據之結果，足認原告主張之上情，當堪信屬真
      實。
（二）按身分權，係指基於特定身分而發生之權利，其主要的有
      親權、配偶權及繼承權，均屬民法第184條第1項前段所稱
      的權利，侵害之者，應成立侵權行為而負損害賠償責任。
      而稱配偶權者，指配偶之間因婚姻而互負誠實義務的權利
      。既云配偶間，因婚姻而互負誠實義務，則當不以配偶之
      一方與他人為性行為始足構成，僅須配偶之一方逾越合理
      之社會、道德規範而與他人交往，配偶因之受有不快，即
      已構成配偶權之侵害。查原告主張被告2人乃於109年中旬
      起即有逾越正常男女交往之親密關係，當已侵害原告之配
      偶權，應共同擔負侵權行為損害賠償責任等情，則為被告
      2人所否認，且以上情置辯。是本件爭點，當為（1）被告
      2人是否自109年中旬或同年8月間起即為男女朋友關係，
      有逾越男女正常交往之情，而有侵害原告配偶權之身分法
      益並情節重大之共同侵權行為？（2）被告2人所生之該名
      子女，是否係於原告與被告丙○○婚姻關係存續中所為之受
      胎？亦即被告2人有無於原告與被告丙○○婚姻關係存續期
      間即發生性行為，而有共同侵害原告配偶權之情？
（三）經查，依原告所提證物3所示之被告丙○○臉書對話截圖以
      觀，既可見原告與楊子青所為109年11月6日對話中，由楊
      子青傳送之被告2人對話截圖上乃標註為13週、12週及10
      週年之前，且被告2人於該對話中尚曾互道「情人節快樂
      」等語無訛（見本院卷第165至171頁），而被告2人對於
      該等書證之形式上真正亦未為爭執，佐以109年情人節如
      為七夕情人節，乃為109年8月25日，而核與被告丙○○之臉
      書貼文標示為10週前之109年8月23日起（即109年11月6日
      之10週前）適巧相符，自堪認被告2人所為臉書之該等對
      話，確係於109年8月2日（往前推算第13週）至109年8月2
      5日（往前推算第10週）左右所互為傳送之對話訊息，允
      無疑義。是以，原告主張被告2人於109年8月初業已相識
      且互有頻繁之上開對話訊息等語，當堪認無疑。而查，審
      之被告2人間確於109年8月初即數度相互以「甲○○標註丙○○：520（愛心符號）」、「丙○○標註甲○○：鄧愛人沒交好
      我國字」、「甲○○標註丙○○：00000000。00000000。0（
      第1排數字缺5，第2排數字缺2，第3排數字為0，意指520
      ，即我愛你之諧音）」、「甲○○標註丙○○：800－280」、
      「丙○○標註甲○○：（傳送計算機照片，數字為520）」、
      「丙○○標註甲○○：情人節快樂（愛心符號）」、「甲○○標
      註丙○○：520（愛心符號）」等等互稱，有原告所提證物3
      被告丙○○貼文在卷可參（見本院卷第37至53頁），足見被
      告2人於109年8月初起確已有迭次互道「我愛你」及被告
      丙○○稱呼被告甲○○為「鄧愛人」等之親密行徑無疑，自堪
      認原告指陳被告2人自該時起已處於密切交往之狀態，顯
      有超乎正常男女友人交往之情，當已逾越合理之社會、道
      德規範而有侵害原告配偶權之情等語，當堪採信。基此，
      原告本此而主張被告2人應負共同侵權行為之責任，核屬
      有據。至被告就此雖另辯稱被告丙○○因從事網路直播，為
      熱絡氣氛，且生性熱情，亦常使用愛心貼圖，並非獨對被
      告甲○○如此，故無從依該愛心貼圖認定被告2人為超乎朋
      友之親密關係云云，並提出被告丙○○之臉書互動對話訊息
      為證（見本院卷第227至233頁）；然此既為原告所否認，
      且觀諸被告2人所為上開對話訊息既非僅為一般之愛心貼
      圖，尚包含上開數度之親暱相稱互動，已如前述，自非被
      告丙○○所提上開一般友人間之對話訊息足資比擬者，從而
      ，被告2人據此辯稱其等間並無超乎一般正常友誼之交往
      關係云云，當無可信。甚且，被告2人尚辯稱109年10月6
      日當日於清境農場，其等係基於共同朋友乙○○邀約，原先
      並無特別認識，原告指陳其等2人係親密出遊云云，顯有
      誤會，此由證人乙○○到庭所為證述可明云云。而查，證人
      乙○○雖到庭具結證稱被告2人當日應為第一次見面，且均
      係基於渠之邀約，方共同前往清境農場遊玩，其等於當日
      並無牽手等親密接觸等情；然而，被告2人於此之前之109
      年8月初起即經常在臉書中互通上開親密訊息等情，既經
      本院審認如前，則當認證人乙○○證稱上情，顯無足取，尚
      無從作為有利於被告2人之證據。承上，被告2人確係自10
      9年8月初起即為親密之男女朋友關係，至甚明確。
（四）次查，原告主張被告丙○○於110年9月24日所生之該名子女
      ，並非自伊受胎所生之婚生子女，而屬被告2人所生之子
      等情，乃為被告所是認，且有原告所提家事起訴狀及本院
      111年度親字第16號民事判決在卷可參（見本院卷第63至6
      4頁及卷末），當堪認定屬實。至原告主張被告丙○○所生
      該名子女，顯係於109年12月底或110年1月7日與伊離婚之
      前，因被告2人已為性行為所為之受胎，足見被告2人斯時
      確有侵害尚與被告丙○○處於婚姻關係中之原告配偶權，當
      共同擔負侵權行為之損害賠償責任等情，則為被告所否認
      ，且以上情置辯。而按，預產期，在最後1次月經日第1天
      ，加上9個月零1周（280天），就是預產期；例如，最後1
      次月經日是1月1日，加9個月為10月1日，再加1周（7天）
      ，為10月8日，則10月8日就是預產期。而查，觀諸原告所
      提被告丙○○之媽媽使用手冊上記載其「預產期為110年10
      月6日」（見本院卷第59頁），且審之其病歷資料上亦記
      載「最後月經日期第1天為109年12月29日」等情，有本院
      向新惠生醫院調取之被告丙○○病歷資料在卷可參（見本院
      卷141至149頁），可見新惠生醫院乃係以上開被告丙○○所
      述其懷孕前之最後1次月經首日之109年12月29日加計9個
      月又7日，而認定被告丙○○之預產期為110年10月6日，並
      將之記載於被告丙○○之媽媽手冊上甚明。又者，觀諸新惠
      生醫院於111年4月12日及111年8月5日以新惠生111字第01
      6號及第029號函函覆本院乃分別表示：「二、來函附件所
      示（即孕婦照護手冊及產前紀錄表）產前檢查紀錄確為本
      院所出具。孕婦照護手冊係本院印製，但附件圖示個資部
      分應係另行加工，本院核發時一律以手寫方式呈現，並非
      使用電腦打字。四、產前檢查紀錄上日期『1/30』欄位後週
      數『4＋3』，代表妊娠4週又3天。五、經期第14天至16天可
      能為排卵日，亦即可能是110年1月13日受孕。此次懷孕前
      最後月經日期為109年12月29日，該次受胎日期區期為110
      年1月13日至1月15日間。」、「一、本院患者丙○○產檢紀
      錄檢查表上『日期1月30日』欄位後週數『4＋3』代表『妊娠4週
      又3天』，且妊娠4週又3天之基礎是胎兒之發育狀況。二、
      此患者該次受胎日期是以丙○○本人告知經期12月29日進行
      推算，並記載於病歷上。三、月經週期第1天是109年12月
      29日，亦即110年1月13日至15日可能為受孕期間，才有11
      0年1月30日確定懷孕4週又3天，所以109年12月並非受孕
      時間。」等語（見本院卷第135頁及第203頁），則佐以「
      所謂的懷孕第一週，嚴格來說不算懷孕，因為醫學上對於
      懷孕週數的定義（預產期），是從最後1次月經的第1天開
      始算起，會如此計算是因為卵子受精的日期很難確認，但
      是月經週期開始的日子卻非常清楚。僅僅憑藉最後1次月
      經來計算懷孕週數可能會有些誤差，此時便需用超音波來
      估計懷孕週數。因為排卵和受精是在月經週期開始的大約
      兩週之後發生的，所以雖然說是懷孕4週，其實胚胎才2週
      大；換句話說，當醫師說懷孕7週時，事實上肚裡寶寶的
      胎齡也只有5週而已。」等情（參本院卷附關於懷孕週數
      之網路文章），可見新惠生醫院所提供之被告丙○○病歷資
      料中，雖於110年1月30日記載懷孕週數為4週又3天，實則
      ，被告丙○○之實際受孕週數應僅為2週又3天，故而，堪認
      新惠生醫院醫師回覆稱被告丙○○該次受胎之時間應以110
      年1月13日至15日可能為受孕期間（即109年12月29日起算
      14日之後為受孕期間）等語，當與新惠生醫院於110年1月
      25日病歷上記載被告丙○○有月經疾患及其他女性生殖道之
      異常出血就診時所為其最後1次月經日期第1天為109年12
      月29日之陳述，以及於110年1月30日就被告丙○○之受胎以
      超音波檢查後，依胎兒之發育情況等情，記載110年1月30
      日才確認被告丙○○已懷孕即妊娠4週又3天等情，均屬相合
      。基上，原告猶仍主張依110年1月30日所載妊娠4週又3天
      及新惠生醫院上開函覆，可見醫師係依胎兒之實際發育狀
      況認被告丙○○該次受胎之胎兒成長程度已達4週又3天，故
      應自當日往前推算4週又3天，而以109年12月底至110年1
      月7日之前，方為被告丙○○該次受胎之受孕期間云云，尚
      嫌無據，委無可取。基此，原告主張被告2人所生之該名
      新生兒，應係被告2人於109年12月底或110年1月7日原告
      與被告丙○○離婚之前已為性行為時之受胎，可證被告2人
      確有共同侵害原告之配偶權云云，當屬無據，無從採信；
      然則，益徵被告2人應於110年1月13日之前，當早已有上
      開男女朋友之親密交往關係，方於原告與被告丙○○離婚後
      之110年1月13日左右更有上開性行為關係，允無疑義。
（五）按不法侵害他人之身體、健康、名譽、自由、信用、隱私
      、貞操，或不法侵害其他人格法益而情節重大者，被害人
      雖非財產上之損害，亦得請求賠償相當之金額。其名譽被
      侵害者，並得請求回復名譽之適當處分。前項請求權，不
      得讓與或繼承。但以金額賠償之請求權已依契約承諾，或
      已起訴者，不在此限。前2項規定，於不法侵害他人基於
      父、母、子、女或配偶關係之身分法益而情節重大者，準
      用之，民法第195條定有明文。又數人共同不法侵害他人
      之權利者，連帶負損害賠償責任，民法第185條第1項亦有
      明定。再所謂「基於配偶關係之身分法益」即指配偶權而
      言。經查，被告2人乃自109年8月初起即有臉書中頻繁之
      親密對話訊息，且經常互稱我愛你或愛人等語，直至原告
      與被告丙○○於110年1月7日離婚前之109年10月6日尚曾共
      同出遊清境農場，而於原告與被告丙○○2人甫離婚之110年
      1月13日至同年月15日左右，更發生性行為致被告丙○○受
      胎懷孕等情，均經本院審認如前，堪認被告2人於原告與
      被告丙○○之婚姻關係存續期間確顯有上開逾越一般男、女
      朋友交往之行為無疑，且衡以一般生活上之經驗，原告婚
      姻之圓滿狀態於該時已受破壞，原告之精神亦受有痛苦，
      而屬情節重大至明。揆諸上開說明，原告本於民法第185
      條第1項及第195條第3項等規定請求被告2人連帶給付原告
      非財產上之賠害賠償（金錢賠償，即慰撫金），當屬有據
      【侵害身分權者，依民法第184條所請求者為財產上之損
      害賠償（金錢賠償或回復原狀）或為非財產上以回復原狀
      之損害賠償，此即就身分權（屬人格權）而言，民法第19
      5條第3項為同法第18條第2項所稱之特別規定）】。
（六）按慰藉金之賠償須以人格權遭遇侵害，使精神上受有痛苦
      為必要，其核給之標準固與財產上損害之計算不同，然非
      不可斟酌雙方身分資力與加害程度，及其他各種情形核定
      相當之數額（最高法院51年台上字第223號判例要旨參照
      ）。本院衡以原告為二專畢業，從事百貨批發商，月收入
      約5萬元，婚後與被告丙○○育有小孩，名下有不動產2筆；
      另被告甲○○為國中畢業，從事土方工程，月收入約5至6萬
      元，名下無不動產，有汽車1部，被告2人目前育有3名子
      女；被告丙○○為專科畢業，兼職臉書帶貨，名下無不動產
      ，有汽車1部，108年及109年度所得各為1000餘元及0元；
      參以被告2人共同侵害原告配偶權之時間近半年之久，及
      原告精神所受痛苦之程度等一切情狀，認為原告之精神上
      損害，被告應賠償20萬元之慰撫金，當屬相當；至原告逾
      此範圍之請求，為無理由，應予駁回。
四、綜上所述，原告本於民法第185條第1項及第195條第3項共同
    侵權行為之法律關係，請求被告2人連帶給付原告20萬元精
    神慰撫金，於法有據，應予准許。又按給付無確定期限者，
    債務人於債權人得請求給付時，經其催告而未為給付，自受
    催告時起，負遲延責任，其經債權人起訴而送達訴狀者，與
    催告有同一之效力；遲延之債務，以支付金錢為標的者，債
    權人得請求依法定利率計算之遲延利息；應付利息之債務，
    其利率未經約定，亦無法律可據者，週年利率為百分之5，
    民法第229條第2項、第233條第1項前段及第203條分別定有
    明文。從而，原告本於共同侵權行為之法律關係，請求被告
    2人加計給付自民事起訴狀繕本送達之翌日起即111年2月25
    日起（111年2月24日合法收受，見本院卷第79至81頁）至清
    償日止，按週年利率百分之5計算之利息，與前揭規定，核
    無不合，亦予准許。綜上，爰為判決如主文第1項所示；至
    原告逾上開部分之請求，不應准許，當予駁回。
五、本判決所命被告給付之金額未逾50萬元，依民事訴訟法第38
    9條第1項第5款規定，應依職權就原告勝訴部分宣告假執行
    ；至被告雖未陳明願供擔保聲請宣告免為假執行，然本院依
    民事訴訟法第392條第2項規定，併依職權酌定相當之擔保金
    額宣告之。至原告敗訴部分既經駁回，其假執行之聲請亦失
    所依據，應予駁回。
六、本件事證已臻明確，兩造其餘主張陳述及所提之證據，經核
    與本院所為上開認定不生影響，自毋庸再予審酌，附此敘明
    。至被告丙○○請求通知證人即其父李添修、母蔡玉慧到庭證
    述被告丙○○於對話中表示「我暈了」、「罵我」、「討客兄
    」，實為對他人之誤解謾罵予以反擊與否認云云，當認顯無
    必要，故不予為之。
七、訴訟費用負擔之依據：民事訴訟法第79條、第85條第2項。
中　　華　　民　　國　　111 　年　　11　　月　　28　　日
                    民事第五庭    法　官　許惠瑜
以上為正本係照原本作成。
如不服本判決，須於判決送達後20日內向本院提出上訴狀。如委
任律師提起上訴者，應一併繳納上訴審裁判費。
中　　華　　民　　國　　111 　年　　11　　月　　28　　日
                                  書記官  高偉庭